【裁判字號】    97,交抗,2
【裁判日期】    970116
【裁判案由】    聲明異議
【裁判全文】
臺灣高等法院臺南分院交通事件裁定  九十七年度交抗字第二號
抗  告  人
即受處分人  甲○○○即南光行
               送達代收人  乙.
上列抗告人因違反道路交通管理處罰條例案件，不服臺灣臺南地
方法院中華民國九十六年十一月十四日所為裁定（九十六年度交
聲字第三一二號），提起抗告，本院裁定如下：
    主    文
抗告駁回。
    理    由
一、抗告意旨略以：(一)舉發警員蔡顧清固證稱：「從貨車車後門
    的門把綁住，垂下來，全部擋住車牌，還有超出車牌．．」
    等語，然抗告人之司機所使用之布條，寬約三公分，長二尺
    半，如欲綑綁車門不致於將車牌全部擋住，甚至超出車牌，
    實屬不能之事，舉發警員之言詞誇大不實，著實難以令人相
    信其所有言論之公信力，所言不足以採為證據。是舉發警員
    雖為公務員，其公法上行為原則上具有公信力，一旦有人質
    疑其所作處分正當性時，自不能僅以「公務員為公法上行為
    具有公信力之原則，該行政行為當可被推定為真正，其據以
    依法處分之事實認定亦為正確無誤」等為由，遽認抗告人違
    規屬實，而免除舉發人之舉證責任。(二)本件抗告人所綁之布
    條係為防範機車及行人受傷，用意在防衛他人之權利，乃為
    維護公眾法益之行為，原裁定以「汽車車門損壞應即停駛修
    護」云云，顯未慮及抗告人綁布條行為除為臨時修護之守法
    行為外，亦為防衛他人權利之行為，參酌行政罰法第十二條
    規定之精神，應當重視社會公共法益。為此，提起抗告，請
    求撤銷原處分云云。
二、按汽車行駛有以安裝其他器具之方式，使不能辨認其牌號情
    形者，處汽車所有人新臺幣二千四百元以上四千八百元以下
    罰鍰，並責令申請換領牌照或改正，道路交通管理處罰條例
    第十三條第一款定有明文。
三、經查：
(一)抗告人之司機乙○○駕駛抗告人所有一二五－ＱＷ號自用大
    貨車，於民國（下同）九十六年一月十五日下午十八時十五
    分許，行經臺南市○○路與大同路口處，經警以其安裝其他
    器具（布條）之方式，使不能辨認其牌號等違規事由而攔停
    等事實，為抗告人所不爭執，並有台南市警察局南市警交字
    第Ｓ00000000號舉發違反道路交通管理事件通知單
    、交通部公路總局嘉義區監理所台南監理站嘉監南字第裁七
    四－Ｓ00000000號裁決書在卷可稽（見原審卷第二
    四、二五頁），此部分事實當可認定。雖抗告人辯稱：所綁
    布條不但有寫上車號，且其寬度、長度不足以遮蔽車牌之全
    部云云。
(二)依證人即舉發警員蔡顧清證稱：「是我舉發的。當日執行１
    ７－１９交整勤務，值勤地點於大同、國民路口，當時我有
    看到駕駛人的車從國民路口左轉，車後綁有二條布條，二條
    布條垂直的擋住車牌號碼，我騎車追，開單告發。」「（何
    種布條？）一般布料。」「（長度為何？）從貨車車後門的
    門把綁住，垂下來，全部擋住車牌，還有超出車牌，無法辨
    識車號。」「（當時是否有拍照？）我有請駕駛人下車，有
    說明違規的事實。沒有拍照。」「（有何補充？）當時駕駛
    人去監理站申訴，我有帶答辯書。駕駛人自己有說明綁布條
    ，是為了安全問題，但是無法控制風向？」（見原審卷第十
    八至十九頁），而證人即警員蔡顧清與抗告人及駕駛人間，
    不僅未有任何怨隙，且係毫不相識之人，衡情證人蔡顧清應
    無設詞攀誣或虛構違規事實以陷害抗告人之理；況警員執行
    公務時，本身即受有行政懲處責任之監督，其到庭具結作證
    ，更係以刑事責任擔保其證言之真實性；且就證人蔡顧清所
    證內容以觀，證人蔡顧清對於抗告人上開違規情節，應無誤
    看或誤為判斷之可能，故證人蔡顧清上揭證述及其所紀錄舉
    發之本件違規事實，經核尚無不可採信之處。又審酌駕駛人
    坦承確有綁布條且因風向無法控制等語，足徵駕駛人對其所
    綁布條，因風吹動，會將車牌遮蔽等情，為其所知悉，僅因
    無力控制風向，對於布條會遮住車牌，而顯得莫可奈何，益
    徵證人蔡顧清證述上開自大貨車上所繫布條遮住車牌等違規
    事實屬實。抗告人雖辯稱：所綁布條之長度、寬度不足以遮
    蔽車牌云云，然道路交通管理處罰條例第十三條第一款後段
    處罰行為，係以安裝其他器具之方式，使『不能辨認』其牌
    號即為已足，不以遮蔽全部車牌為必要，且不能辨認其牌號
    不以靜止中車輛為限，故而以本件所使用布條長二尺半、寬
    三公分，其因行進中布條飄動，已足以將車牌上之號碼遮蔽
    住，縱令僅遮蔽部份號碼，一旦號碼有所遮蔽住，足以影響
    辨識車牌號碼為何，即該當道路交通管理處罰條例第十三條
    第一款後段違規行為。更遑論本件抗告人所有大貨車係綁二
    條布條，飄動後因重疊之故，寬度合計可達六公分，更足以
    將車牌上所示號碼遮蔽住，致不能辨識車號。是抗告人辯稱
    ：所綁布條不足以遮蔽車牌云云，不足採信。至抗告意旨指
    稱：證人蔡顧清所為證詞有誇大不實云云，然證人蔡顧清舉
    發違規大貨車係處於行駛中狀態，而其上所綁布條，往往受
    風速及車速影響下，布條飄動會遮蔽住車牌，且因距離因素
    ，則證人蔡顧清自違規大貨車後方觀之，甚有可能為該二布
    條飄動重疊而遮蔽住車牌，自不得以靜止中布條寬度，無法
    遮蔽住車牌全部，遽謂證人蔡顧清證詞有誇大不實。抗告人
    上開所辯，不足為有利其認定，而不足採信。
(三)抗告意旨再指稱：抗告人所綁之布條係為防範機車及行人受
    傷，係為顧及社會大眾安全始綁上布條，經權衡違規所損及
    行政利益甚為輕微，而防衛大眾生命、身體安危之利益則所
    關至鉅，則抗告人違規行為應不予處罰云云。然抗告人未舉
    出積極之證據，足認其所綁之布條有防範機車及行人受傷之
    功能，空言所述，自難以憑信。且道路交通管理處罰條例第
    十三條第一款後段處罰，以安裝其他器具之方式，使不能辨
    認其牌號之違規行為，除在加強道路交通主管機關對道路交
    通管理、維護交通秩序，更在確保交通安全（道路交通管理
    處罰條例第一條參照），避免萬一有交通事故發生，不知肇
    事車輛車號，而無法追究肇事責任，但抗告人所綁布條長二
    尺半，倘若後方車輛（尤其是機車駕駛人）未保持安全距離
    ，而不慎捲上或鉤到布條，更有引發交通事故之虞，且為提
    醒後方車輛注意之方法甚多，例如懸掛警示燈，抗告人更應
    選擇不會導致違規行為之方法為是。是抗告人上開所辯，亦
    難採信。
(四)綜上所述，本件違規大貨車上所綁布條，致使不能辨識其牌
    號之違規事實足可認定。原處分機關依道路交通管理處罰條
    例第十三條第一款規定，裁處抗告人罰鍰新台幣三千元，並
    無違誤。原審裁定駁回抗告人之聲明異議，洵屬適法。抗告
    人提起抗告猶執陳詞，否認有不能辨識其牌號違規行為，指
    摘原裁定不當，為無理由，應予駁回。
四、據上論斷，應依道路交通案件處理辦法第二十六條，刑事訴
    訟法第四百十二條，裁定如主文。
中    華    民    國    97    年     1    月    16    日
                  刑事第一庭審判長法官  黃  崑  宗
                                  法官  王  明  宏
                                  法官  蔡  長  林
以上正本證明與原本無異。
不得再抗告。
                                書記官  李  培  薇
中    華    民    國    97    年     1    月    17    日


司法院資訊處製作；財團法人民間司法改革基金會備份。
